【裁判字號】    98,台抗,745
【裁判日期】    981126
【裁判案由】    違反毒品危害防制條例執行羈押
【裁判全文】
最高法院刑事裁定              九十八年度台抗字第七四五號
抗  告  人  甲○○
                    號（
上列抗告人因違反毒品危害防制條例案件，不服台灣高等法院台
南分院中華民國九十八年十月十二日執行羈押之裁定（九十八年
度上訴字第五七０號），提起抗告，本院裁定如下：
    主  文
原裁定撤銷，應由台灣高等法院台南分院更為裁定。
    理  由
本件抗告人甲○○因違反毒品危害防制條例案件，原審法院（合
議庭）於民國九十八年十月十二日訊問後，認為其犯罪嫌疑重大
，有刑事訴訟法第一百零一條第一項第三款情形，非予羈押，顯
難進行審判，而執行羈押。抗告人不服羈押之裁定，提起抗告，
其抗告意旨略謂：同案共同被告於第一審審理中，均經具保停止
羈押；抗告人施用毒品案件經判決確定並執行完畢；抗告人涉犯
者係情節最輕之幫助犯，抗告人並無逃亡及影響本院審理之虞，
而請求撤銷羈押或准予保釋等語。按刑事訴訟法第一百零一條第
一項所定：「被告經法官訊問後，認為犯罪嫌疑重大，而有下列
情形之一，非予羈押，顯難進行追訴、審判或執行者，得羈押之
：一、逃亡或有事實足認為有逃亡之虞者。二、有事實足認為有
湮滅、偽造、變造證據或勾串共犯或證人之虞者。三、所犯為死
刑、無期徒刑或最輕本刑為五年以上有期徒刑之罪者。」已表明
羈押之目的，在保全追訴、審判或執行之必要條件下，尚受比例
原則限制。倘單以犯重罪作為羈押之要件，而別無其他羈押原因
，恐悖離羈押係不得已之最後手段，及法治國刑事程序無罪推定
之原則。司法院釋字第六六五號解釋謂：「刑事訴訟法第一百零
一條第一項第三款規定，於被告犯該款規定之罪，犯罪嫌疑重大
，且有相當理由認為有逃亡、湮滅、偽造、變造證據或勾串共犯
或證人之虞，非予羈押，顯難進行追訴、審判或執行者，得羈押
之。於此範圍內，該條款規定符合憲法第二十三條之比例原則，
與憲法第八條保障人民身體自由及第十六條保障人民訴訟權之意
旨，尚無牴觸。」將該第三款以犯重罪作為羈押原因之規定，限
縮在併存「有相當理由，認為有逃亡、湮滅、偽造、變造證據或
勾串共犯或證人之虞」等原因時，始得執行羈押。故抗告人縱符
合上揭第三款之羈押事由，仍須斟酌是否有相當理由，認有逃亡
、湮滅、偽造、變造證據或勾串共犯或證人之虞時，始得羈押。
本件原裁定僅以抗告人被訴涉犯幫助販賣第一級毒品未遂罪，所
犯為死刑、無期徒刑或最輕本刑為五年以上有期徒刑之罪，符合
上揭刑事訴訟法第一百零一條第一項第三款規定為唯一理由，予
以執行羈押，而就究有何相當理由認其有逃亡、湮滅、偽造、變
造證據或勾串共犯或證人之虞之情形，均未為審酌說明，參照司
法院釋字第六六五號解釋意旨，自有理由不備之違失。抗告意旨
執以指摘，為有理由，應將原裁定撤銷，發回原法院更為適法之
裁定。
據上論結，應依刑事訴訟法第四百十三條前段，裁定如主文。
中    華    民    國  九十八  年   十一   月  二十六  日
                      最高法院刑事第一庭
                          審判長法官  董  明  霈
                                法官  林  茂  雄
                                法官  張  祺  祥
                                法官  黃  正  興
                                法官  陳  東  誥
      本件正本證明與原本無異
                                      書  記  官
中    華    民    國  九十八  年   十一   月  二十六  日
                                                Ａ


司法院資訊處製作；財團法人民間司法改革基金會備份。
